臺灣臺南地方法院民事裁定
110年度消債更字第107號 
聲  請  人
即  債務人  江中銘
上列聲請人依消費者債務清理條例聲請更生，本院裁定如下：
    主  文
聲請人江中銘自民國一一０年六月十五日下午五時起開始更生程
序，並命司法事務官進行本件更生程序。
    理  由
一、按債務人不能清償債務或有不能清償之虞，且無擔保或無優
    先權之債務總額未逾新臺幣（下同）12,000,000元者，於法
    院裁定開始清算程序或宣告破產前，得向法院聲請更生；債
    務人對於金融機構負債務者，在聲請更生或清算前，應向最
    大債權金融機構請求協商債務清償方案，或向其住、居所地
    之法院或鄉、鎮、市、區調解委員會聲請債務清理之調解；
    協商或調解成立者，債務人不得聲請更生或清算，但因不可
    歸責於己之事由，致履行有困難者，不在此限；法院開始更
    生程序之裁定，應載明其年、月、日、時，並即時發生效力
    ；法院裁定開始更生或清算程序後，得命司法事務官進行更
    生或清算程序；必要時，得選任律師、會計師或其他適當之
    自然人或法人一人為監督人或管理人，消費者債務清理條例
    （下稱消債條例）第3條、第42條第1項、第151條第1項、第
    7項、第45條第1項、第16條第1項分別定有明文。
二、聲請意旨略以：聲請人積欠無擔保或無優先權之債務總額約
    為2,200,802元，為清理債務，依消債條例第151條規定，於
    民國107年5月間與最大債權金融機構國泰世華商業銀行股份
    有限公司（下稱國泰世華銀行）進行前置調解，惟聲請人經
    營無銘臭豆腐，每月可得利潤約16,000元，扣除每月生活必
    要費用14,370元後，已無力負擔任何還款方案，致調解不成
    立。又聲請人無擔保或無優先權之債務未逾12,000,000元，
    復未經法院裁定開始清算程序或宣告破產，亦無依消債條例
    或破產法之規定而受刑之宣告之情。為此，爰依消債條例規
    定聲請准依更生程序清理債務等語。
三、經查：
  ㈠按本條例所稱消費者，指5年內未從事營業活動或從事小規模
    營業活動之自然人。前項小規模營業指營業額平均每月200,
    000元以下者，消債條例第2條第1項、第2項分別定有明文。
    聲請人經營無銘臭豆腐，經財政部南區國稅局新化稽徵所查
    定108年度平均每月銷售額83,200元、109年度平均每月銷售
    額76,960元，有聲請人提出之營業稅查定課徵銷售額證明為
    證(見本院卷第173頁至第175頁)，足見聲請人之營業額平均
    每月未逾200,000元，核屬消債條例所定5年內從事小規模營
    業活動之消費者。聲請人現積欠無擔保或無優先權之債務總
    額約為2,200,802元，未逾12,000,000元，聲請人於107年5
    月間與最大債權金融機構國泰世華銀行間債務清理之調解，
    惟調解並未成立等情，有聲請人提出之戶籍謄本、臺南市玉
    井區調解委員會調解不成立證明書、全國財產稅總歸戶財產
    查詢清單、107、108年度綜合所得稅各類所得資料清單、財
    團法人金融聯合徵信中心之債權人清冊、當事人綜合信用報
    告為證（見本院卷第35頁至第37頁、第167頁至第171頁、第
    185頁至第241頁）。從而，聲請人主張其為一般消費者，無
    擔保或無優先權之債務總額未逾12,000,000元，且於提起本
    件更生聲請前，業已踐行前置調解程序而調解不成立等情，
    應堪認定。
  ㈡聲請人稱其經營無銘臭豆腐，每月可得利潤約16,000元等語
    ，有聲請人提出之財政部南區國稅局新化稽徵所營業稅繳納
    證明、營業稅查定課徵銷售額證明、收入切結書、107、108
    年度綜合所得稅各類所得資料清單附卷可稽（見本院卷第45
    頁至第57頁、第63頁、第169頁至第175頁），此外，聲請人
    目前未領取政府之津貼或補助，有臺南市政府社會局110年5
    月6日南市社助字第1100579059號函存卷可考（見本院卷第2
    77頁），復查無其他證據資料證明聲請人尚有其主張收入以
    外之所得，是認聲請人每月收入應為16,000元，並以此金額
    作為償債能力之計算基礎。
  ㈢按債務人必要生活費用，以最近1年衛生福利部或直轄市政府
    所公告當地區每人每月最低生活費1.2倍定之，消債條例第6
    4條之2第1項定有明文。而以最近1年衛生福利部所公告之臺
    南市每人每月最低生活費13,304元之1.2倍計算之，即為15,
    965元（元以下四捨五入），故聲請人自陳每月必要生活費
    用14,370元，自為可採。
  ㈣聲請人稱其曾於107年5月間與最大債權金融機構國泰世華銀
    行進行前置調解，雙方無法達成還款協議，致調解不成立等
    語，有聲請人提出之臺南市玉井區調解委員會調解不成立證
    明書附卷可查（見本院卷第37頁至第39頁），而國泰世華銀
    行於110年4月21日依現存債權餘額金額834,600元，提供分6
    0期、週年利率0%、每期（月）清償13,910元之還款方案，
    有國泰世華銀行民事陳報狀在卷可稽(見本院卷第137頁至第
    145頁)，故以聲請人上開收入扣除每月必要生活費用，僅餘
    1,630元【計算式：16,000元－14,370元＝1,630元】，實已不
    足清償上開還款方案，遑論聲請人另有滙誠第二資產管理股
    份有限公司、台灣金聯資產管理股份有限公司、中華電信股
    份有限公司臺灣南區電信分公司之債務、勞動部勞工保險局
    之欠費。又聲請人名下無財產等情，有聲請人提出之全國財
    產稅總歸戶財產查詢清單存卷可佐（見本院卷第167頁）。
    依此，聲請人陳稱其收入無法負擔全部債務，應堪採信。
四、綜上所述，聲請人係一般消費者，積欠之無擔保或無優先權
    債務在12,000,000元以下，亦曾踐行前置調解程序而調解不
    成立，且綜合聲請人之收入財產及必要生活費用之情形，確
    有不能清償債務之虞之情形。此外，聲請人未經法院裁定開
    始清算程序或宣告破產，亦無依消債條例或破產法之規定而
    受刑之宣告之情，有本院民事紀錄科查詢表、臺灣高等法院
    被告前案紀錄表在卷可憑（見本院卷第93頁至第95頁），復
    查無消債條例第6條第3項、第8條或第46條各款所定駁回更
    生聲請之事由存在，自有藉助更生制度調整其與債權人間之
    權利義務關係，重建其經濟生活之必要。從而，聲請人聲請
    更生，於法應屬有據，爰裁定如主文所示。
中    華    民    國   110     年    6    月    15    日
                  消債法庭  法  官  王鍾湄
上開裁定正本係照原本作成。
本裁定不得抗告。
本裁定已於民國110年6月15日下午5時公告。
中    華    民    國   110     年    6    月    15    日
                                書記官  曾怡嘉